最高法院刑事判決　　　　　　　　　 111年度台上字第4070號
上　訴　人　許霖松



上列上訴人因違反毒品危害防制條例案件，不服臺灣高等法院中
華民國111 年5 月24日第二審判決（111 年度上訴字第1202號，
起訴案號：臺灣桃園地方檢察署110 年度偵字第34252 號），提
起上訴，本院判決如下：
    主  文
上訴駁回。
    理  由
一、按刑事訴訟法第377 條規定，上訴於第三審法院，非以判決
    違背法令為理由，不得為之。是提起第三審上訴，應以原判
    決違背法令為理由，係屬法定要件。如果上訴理由書狀並未
    依據卷內訴訟資料，具體指摘原判決不適用何種法則或如何
    適用不當，或所指摘原判決違法情事，顯與法律規定得為第
    三審上訴理由之違法情形，不相適合時，均應認其上訴為違
    背法律上之程式，予以駁回。
二、本件原審經審理結果，認定上訴人許霖松之自白與卷內諸多
    證據悉相適合而真實，確有如原判決事實欄一所載共同運輸
    第三級毒品愷他命之犯行，因而維持第一審依想像競合犯之
    例，從一重論處上訴人以共同運輸第三級毒品罪刑（另想像
    競合犯私運管制物品進口罪）之判決，暨相關沒收之諭知，
    駁回上訴人在第二審之上訴。已詳敘其調查、取捨證據之結
    果及憑以認定犯罪事實之心證理由。從形式上觀察，原判決
    並無任何違背法令之情形。
三、本件上訴意旨略謂：原審雖已依毒品危害防制條例第17條第
    2 項之規定減刑，惟上訴人當時係因共犯鄧博原（通緝中）
    之請託代收包裹，起運後始告知上訴人內有愷他命，但主觀
    上未知另混有2-氟- 去氯愷他命（原判決本於罪疑唯輕原則
    ，未論以混合二種以上毒品之運輸罪），祇因失業，母親以
    開計程車為業，親姊待產，家裡急需用錢，一時偏差、未拒
    絕，鑄下大錯；又上訴人於偵查之初即坦承不諱，節省訴訟
    資源，且僅係擔任代收角色，惡性尚輕，尤幸未有大量毒品
    流入市面，造成重大惡害，當有情輕法重之情，原審未依刑
    法第59條之規定給予酌減，猶量處有期徒刑3 年8 月，實嫌
    過重，責罰顯不相當，且與量刑法則有悖，當有判決不適用
    法則之違誤云云。
四、惟查：
    關於刑之量定，及刑法第59條關於犯情可憫、減輕其刑的規
    定，都屬事實審法院得依職權裁量的事項，法院除就具體個
    案犯罪，斟酌其犯罪情狀，有無可堪憫恕之情外，並以行為
    人的責任為基礎，審酌刑法第57條所列各款罪責因素後，予
    以整體評價，而為科刑輕重標準的衡量，使罰當其罪，以實
    現刑罰權應報正義，並兼顧犯罪一般預防與特別預防的目的
    ，倘其未有逾越法律所規定範圍，或濫用其權限情形，即不
    得任意指摘為違法，據為上訴第三審的理由。而法律上屬於
    自由裁量之事項，雖然仍有一定之拘束，以法院就宣告刑自
    由裁量權之行使而言，應受比例原則、公平正義原則的規範
    ，並謹守法律秩序之理念，體察法律之規範目的，使其結果
    實質正當，俾與立法本旨相契合，亦即合於裁量的內部性界
    限。反之，客觀以言，倘已符合其內、外部性界限，當予尊
    重，無違法、失當可指。尤非許當事人逕憑己意，指稱法院
    不給此寬典，即有判決不適用法則的違法。
    原判決先於其理由欄貳─二─㈦內，詳敘本件無刑法第59條
    減刑規定適用的理由，並指出：毒品對社會秩序及國民健康
    危害甚鉅，近來政府積極查緝、廣泛宣導反毒，上訴人對此
    自不能諉為不知，竟參與本案運輸毒品進口之犯行，雖因警
    方及時查獲尚未散布造成實害，然考量其行為惡害、分工情
    形、涉案程度等，不容輕縱，且經依毒品危害防制條例第17
    條第2 項規定減輕其刑後，客觀上已無情輕法重、可堪憫恕
    的情形。原判決復於理由欄貳─三─㈠內，詳敘第一審已說
    明審酌上訴人具體之主、客觀、前案紀錄，兼衡教育智識程
    度、生活狀況等刑法第57條各款所列事項等一切情狀，就上
    訴人所犯共同運輸第三級毒品罪，依毒品危害防制條例第17
    條第2 項「偵查及歷次審判中均自白毒品犯罪」減刑的規定
    ，於法定本刑「7 年以上有期徒刑」減輕的範圍內，宣處有
    期徒刑3年8月，併為相關沒收之諭知。客觀上既未逾越法定
    刑度，又未有濫用自由裁量權的情形，且無違背公平正義、
    責罰相當等原則，第一審認事、用法並無違法、濫權、失當
    的情形存在，應予維持等旨。經核於法都無不合。上訴意旨
    ，置原判決已明白論斷的事項於不顧，就屬原審量刑、酌減
    刑職權的適法行使，單憑主觀任意指摘，不能認為適法的第
    三審上訴理由。
五、依上說明，應認上訴人之上訴為違背法律上之程式，予以駁
    回。
據上論結，應依刑事訴訟法第395條前段，判決如主文。
中    華    民    國   111    年    9     月    8     日
                  刑事第二庭審判長法  官  林  勤  純  
                                  法  官  蔡  新  毅  
                                  法  官  黃  斯  偉  
                                  法  官  王  敏  慧  
                                  法  官  李  釱  任  
本件正本證明與原本無異
                                  書記官
中    華    民    國   111    年    9     月    15    日